臺灣花蓮地方法院刑事判決
110年度訴字第187號
公  訴  人  臺灣花蓮地方檢察署檢察官
被      告  蔡協和



選任辯護人  吳明益律師(法扶律師)
上列被告因違反毒品危害防制條例案件，經檢察官提起公訴（11
0年度偵緝字第189號），本院判決如下：
    主  文
蔡協和共同犯販賣第二級毒品罪，處有期徒刑參年捌月。
    事  實
一、蔡協和明知甲基安非他命係毒品危害防制條例第2條第2項第
    2款所規定之第二級毒品，不得非法持有、販賣，竟意圖營
    利，基於與徐文德共同販賣第二級毒品之犯意聯絡，先由徐
    文德（徐文德共同販賣第二級毒品犯行部分，前經臺灣高等
    法院花蓮分院以107年度原上訴字第41號、第42號判決確定
    ）於民國106年5月26日某時，以電話與王明進聯繫，王明進
    告知欲向其購買甲基安非他命，2人相約在花蓮縣新城鄉新
    城國中後方見面，徐文德當場以新臺幣(下同)2萬元販賣甲
    基安非他命半兩予王明進，王明進則交付現金1萬4,000元予
    徐文德，並賒欠6,000元，徐文德於翌(27)日12時12分許，
    與王明進聯絡，表示將由蔡協和向王明進收取賒欠之6,000
    元購毒款項，蔡協和即於該日14時至15時許，至其位於花蓮
    縣○○鄉○○路000巷0號住所附近，向王明進收取購毒款項6,00
    0元後，再轉交6,000元予徐文德。
二、案經臺灣高等法院花蓮分院向臺灣花蓮地方檢察署檢察官告
    發後偵查起訴。
    理  由
壹、程序方面
　　本判決以下認定事實所引用之被告以外之人於審判外之言詞
    或書面證據等供述證據，檢察官、被告蔡協和及辯護人均已
    表示同意具有證據能力，或未於言詞辯論終結前聲明異議（
    見本院卷第87頁），而本院審酌各該證據作成時之情況，並
    無違法不當或證明力明顯過低之瑕疵，亦認以之作為證據應
    屬適當，是依刑事訴訟法第159條之5規定，認均有證據能力
    。另本院以下所引用之非供述證據，均與本件事實具有關聯
    性，且核屬書證、物證性質，又查無事證足認有違背法定程
    式或經偽造、變造所取得等證據排除之情事，復經本院依刑
    事訴訟法第164條、第165條踐行物證、書證之調查程序，亦
    堪認均具有證據能力。
貳、實體方面　　
一、認定本案犯罪事實所憑證據及理由：
㈠前開犯罪事實，業據被告於偵查、本院中坦承不諱（見110年度
  偵緝字第189號卷第111頁至113頁、本院卷第149頁），核與證
  人徐文德、王明進於偵訊時證述之情節相符（見108年度他字
  第1043號卷〈下稱他字卷〉第165頁至170頁、109年度偵字第424
  8號卷〈下稱偵卷〉第41頁至45頁、他字卷第175頁至181頁、偵
  卷第61頁至63頁），並有本院106年度聲監字第158 號通訊監
  察書暨電話附表、臺灣高等法院花蓮分院107 年度原上訴字第
  41、42號刑事判決在卷可參（見新警刑字第1060013901號卷第
  116頁至119頁、他字卷第5 頁至43頁），足認被告之自白核與
  事實相符，應堪採信。
㈡按販賣毒品罪，所謂「意圖」，即犯罪之目的，原則上不以發
  生特定結果為必要，祇須有營利之意圖為已足，不以買賤賣貴
  而從中得利為必要（最高法院97年度台上字第2109號判決意旨
  參照）。又販賣利得，除經行為人坦承，或其價量至臻明確，
  確實難以究其原委。然依一般民眾普遍認知，毒品價格非低、
  取得不易，且毒品之非法交易，向為政府查禁森嚴且重罰不寬
  貸，衡諸常情，倘非有利可圖，殊無必要甘冒持有毒品遭查獲
  、重罰之極大風險，平白義務為該買賣之工作。從而，舉凡有
  償交易，除足反證其確另基於某種非圖利本意之關係外，通常
  尚難因無法查悉其買進、賣出之價差，而諉無營利之意思，或
  阻卻販賣犯行之追訴。次按毒品交易非必然以現貨買賣為常態
  ，毒品交易通路賣方上、下手間，基於規避查緝風險，節約存
  貨成本等不一而足之考量，於臨交貨之際始互通有無，亦所在
  多有，故販毒者與買方議妥交易後，始轉而向上手取得毒品交
  付買方，不論該次交易係起因於賣方主動兜售或買方主動洽購
  ，販毒者既有營利意圖，尚非可與單純為便利施用者乃代為購
  買毒品之情形等同視之，而論以幫助施用罪。二者之區辨，主
  要仍在營利意圖之有無，如從整體取得毒品過程觀之，販毒者
  對於毒品之數量、價額、交付方式等，有自主決定之權，並掌
  握取得毒品之管道，買方下次購毒仍須透過此途徑始能取得，
  販毒者並從中獲有利得，而此利得非以金錢為限，獲得金錢、
  減省費用、供己施用之毒品等皆可，均不影響販賣毒品罪之成
  立（最高法院108年度台上字第339號判決可資參考）。本案被
  告所涉犯之販賣第二級毒品罪係屬重罪，如於買賣之過程中無
  利可圖，被告當無甘冒觸犯刑罰之高度風險幫助他人取得毒品
  之理，佐以被告於本院中自承：徐文德平常會請我施用毒品等
  語（見本院卷第85頁），可見被告透過幫徐文德收取販毒價金
  ，以獲得免費施用毒品之利益，揆諸上述說明，被告主觀上自
  有營利之意圖而與徐文德共同販賣甲基安非他命之犯意，應足
  認定。
㈢綜上所述，本案事證明確，被告販賣第二級毒品之犯行，洵堪
  認定，應予依法論科。
二、論罪科刑：
㈠本案被告行為後，毒品危害防制條例第4條第2項業已修正，並
  於109年1月15日公布，同年7月15日施行，而修正前毒品危害
  防制條例第4條第2項規定：「製造、運輸、販賣第二級毒品者
  ，處無期徒刑或7年以上有期徒刑，得併科1千萬元以下罰金。
  」，修正後毒品危害防制條例第4條第2項則規定：「製造、運
  輸、販賣第二級毒品者，處無期徒刑或10年以上有期徒刑，得
  併科1千5百萬元以下罰金。」，是修正後之毒品危害防制條例
  第4條第2項有關有期徒刑及罰金刑之法定刑部分均已提高；另
  修正前毒品危害防制條例第17條第2項規定：「犯第4條至第8
  條之罪於偵查及審判中均自白者，減輕其刑。」，修正後該條
  第2項則規定：「犯第4條至第8條之罪於偵查及歷次審判中均
  自白者，減輕其刑。」，該條項修正前規定只要於偵查中自白
  並於事實審審判中曾自白者，即可減輕其刑，條件較為寬鬆，
  而該條項修正後即須於偵查及歷次審判中均自白者，始得減輕
  其刑，適用之條件較嚴，綜核前揭新舊法之比較結果，以修正
  前規定較有利於被告，依刑法第2條第1項前段規定，此部分自
  應適用被告行為時之修正前毒品危害防制條例之規定。
㈡核被告所為，係犯修正前毒品危害防制條例第4條第2項之販賣
  第二級毒品罪。被告販賣第二級毒品甲基安非他命，因而持有
  第二級毒品甲基安非他命之低度行為，應為販賣第二級毒品之
  高度行為所吸收，不另論罪。
㈢被告與徐文德就上揭所為，有犯意聯絡與行為分擔，為共同正
  犯。
㈣刑之減輕事由：
　⒈修正前毒品危害防制條例第17條第2項規定：「犯第4條至第8
    條之罪於偵查及審判中均自白者，減輕其刑。」，被告就本
    案販賣第二級毒品之犯行，於偵查、本院審理時均自白不諱
    ，已如前述，符合修正前毒品危害防制條例第17條第2項之
    規定，自應就被告所犯販賣第二級毒品之犯行，減輕其刑。
　⒉又被告並未於偵查中供出其毒品來源，則本案未因被告之供
    述，因而查獲其他正犯或共犯之情形，無從依毒品危害防制
    條例第17條第1項規定予以減免其刑。
　⒊被告之辯護人雖以被告僅係代替徐文德收取販毒款項，且未
    實際獲有利益，請求依刑法第59條規定減輕其刑等語。然刑
    法第59條之酌量減輕其刑，必於犯罪之情狀，在客觀上足以
    引起一般同情，認為即予宣告法定低度刑期，猶嫌過重者，
    始有其適用。如別有法定減輕之事由，應先依法定減輕事由
    減輕其刑後，科以最低刑度，猶嫌過重時，始得為之；若有
    二種以上法定減輕事由，仍應先依法定減輕事由遞減其刑後
    ，科以最低刑度，猶嫌過重時，始得再依刑法第59條規定酌
    減其刑（最高法院101年度台上字第3089號判決參照）。本
    院審酌被告於本案前，已有因販賣毒品案件經法院判處罪刑
    之紀錄，有臺灣高等法院被告前案紀錄表可查，顯見被告本
    案並非初犯，且苟於法定刑度之外，動輒適用刑法第59條之
    規定減輕其刑，亦不符禁絕毒品來源，使國民遠離毒害之刑
    事政策，況本院就被告所為販賣第二級毒品之犯行，已依修
    正前毒品危害防制條例第17條第2項規定減輕其刑，難認有
    何過苛而足以引起一般人同情之情形，是被告之辯護人請求
    依刑法第59條規定酌減其刑，委無足採。
㈤爰審酌毒品對社會秩序及國民健康危害至深且鉅，嚴重影響社
  會治安，製造、運輸、販賣等行為情節尤重，更應嚴加非難，
  被告正值壯年，明知毒品對人體健康戕害甚鉅，為牟取利益，
  無視國家杜絕毒品犯罪之禁令，率爾與徐文德共同販賣毒品，
  肇生他人毒品之來源，戕害國民身心健康，並有滋生其他犯罪
  之可能，所為誠屬非是；兼衡被告犯後尚知坦承犯行，態度尚
  可；暨被告自陳國中畢業之教育程度、入監前之工作為廚師、
  月收入約4萬8,000元、需扶養雙親與妻子之家庭生活及經濟狀
  況（見本院卷第151頁），再考以被告之犯罪動機、目的、手
  段、犯罪所生之危害、所獲利益等一切情狀，量處如主文所示
  之刑，以資懲儆。
三、沒收：
㈠按犯罪所得，屬於犯罪行為人者，沒收之。但有特別規定者，
  依其規定；前二項之沒收，於全部或一部不能沒收或不宜執行
  沒收時，追徵其價額。刑法第38條之1第1項、第3項分別定有
  明文。次按有關共同正犯犯罪所得之沒收、追繳或追徵，最高
  法院向採之共犯連帶說，業經104年度第13次刑事庭會議決議
  不再援用、供參考，並改採沒收或追徵應就各人所分得者為之
  之見解；又所謂各人「所分得」，係指各人「對犯罪所得有事
  實上之處分權限」，法院應視具體個案之實際情形而為認定：
  倘若共同正犯各成員內部間，對於不法利得分配明確時，固應
  依各人實際分配所得沒收；然若共同正犯成員對不法所得並無
  處分權限，其他成員亦無事實上之共同處分權限者，自不予諭
  知沒收；至共同正犯各成員對於不法利得享有共同處分權限時
  ，則應負共同沒收之責（最高法院104年度台上字第3937號判
  決意旨參照）。
㈡查被告向王明進收取毒品價金6,000元後，將全數價金交付予徐
  文德，而未取得任何犯罪所得，業據被告供述明確，核與證人
  徐文德所述情節相同（見本院卷第85頁、他字卷第167頁），
  是本件被告尚無犯罪所得應予沒收、追徵。
㈢另被告雖於本院中供稱其以門號0000000000號手機與徐文德聯
  絡等語（見本院卷第86頁），然依卷內資料，並無通訊監察譯
  文或相關證據佐證被告確以上開門號與徐文德聯絡販賣毒品事
  宜，故不予沒收或追徵上開門號之SIM卡與手機，附此敘明。
據上論斷，應依刑事訴訟法第299 條第1 項前段，修正前毒品危
害防制條例第4 條第2 項、第17條第2 項，刑法第11條、第2 條
第1 項前段、第28條，判決如主文。
本案經檢察官曹智恒提起公訴，檢察官林于湄到庭執行職務。
中　　華　　民　　國　　111 　年　　1 　　月　　26　　日
　　　　　　　刑事第四庭  審判長法　官　梁昭銘
　　　　　　　　                法  官  高郁茹
　　　　　　　　　              法  官  林思婷
以上正本證明與原本無異。
如不服本判決應於收受送達後20日內向本院提出上訴書狀，並應
敘述具體理由。其未敘述上訴理由者，應於上訴期間屆滿後20日
內向本院補提理由書(均須按他造當事人之人數附繕本)「切勿逕
送上級法院」。
辯護人依據刑事訴訟法第346條、公設辯護人條例第17條及律師
法第32 條第2項、第36條等規定之意旨，尚負有提供法律知識、
協助被告之義務（含得為被告之利益提起上訴，但不得與被告明
示之意思相反）。
因疫情而遲誤不變期間，得向法院聲請回復原狀。
中　　華　　民　　國　　111 　年　　1 　　月　　26　　日

                                書記官  黃添民
附錄本案論罪科刑法條：　
修正前毒品危害防制條例第4條第2項
製造、運輸、販賣第二級毒品者，處無期徒刑或7 年以上有期徒
刑，得併科新臺幣1 千萬元以下罰金。